臺灣高等法院臺中分院民事裁定　96年度抗字第526號
抗告人　　古娜茜即KUNARS.
　　　　　乙○○○○○○○○○.
　　　　　余娃蒂即WATlNl.
　　　　　丙○○○○○○　○○.
　　　　　林尤莉即ERNAWA.
　　　　　留微微即WlWlT　.
　　　　　王雅諾即MlASlH.
代理人　　王思穎
上列抗告人與相對人甲○○間因強制執行程序聲請訴訟救助事件
，對於中華民國96年9月27日台灣台中地方法院96年度執全字第
3713號裁定提起抗告，本院裁定如下：
    主  文
抗告駁回。
抗告程序費用由抗告人共同負擔。
    理  由
一、抗告意旨略以：
  (一)本件法律扶助基金會台北分會所核准之扶助項目，係為一種
    附條件之之扶助，易言之，先核准扶助代理抗告人等聲請假
    扣押裁定，俟法院核發假扣押裁定，並持該裁定申請查詢債
    務人之財產，以債務人有財產可供執行為條件，即可代理抗
    告人聲請假扣押之強制執行。故可見原審認定本件法律扶助
    基金會台北分會所扶助內容僅有「申請假扣柙」，而不包括
    強制執行之聲請，是有錯誤。
  (二)另關於訴訟救助部分，強制執行法既無特別規定，依強制執
    行法第30條之1，自得依準用民事訴訟法第107條第一項規定
    ，而准予救助，此亦有台灣高等法院暨所屬法院於93年法律
    座談會民事類臨時提案第l號函文可參。
  (三)又訴訟程序與與強制執行程序，固有前者著重私權確定，後
    者著重實現私權之區別，然經由訴訟取得之實質利益，若無
    強制執行程序強制債務人履行，實現債權人之權利，人民依
    訴訟程序所取得之判決，於債務人不履行之狀況下，猶如民
    間俗稱之「壁紙」一般毫無用處可言。故人民訴訟權之保障
    ，光有民事訴訟程序，顯然尚有不足，仍有賴強制執行程序
    加以完整保障、落實之必要，是原審所為裁定與法不合應予
    廢棄等語置為抗辯。
二、按強制執行程序，除本法有規定外，準用民事訴訟法之規定
    強制執行第30條之1定有明文。強制執行程序係為保障及落
    實債權人取得實質利益之程序，廣義而言，亦屬民事訴訟法
    之一部，此由強制執行法第30條之1所定即明，而關於訴訟
    救助部分，強制執行法既無特別規定，自得準用民事訴訟法
    之規定。從而，按民事訴訟法第107條第1項規定，當事人無
    資力支出訴訟費用者，法院應依聲請，以裁定准予訴訟救助
    。但顯無勝訴之望者，不在此限，台灣高等法院93年法律座
    談會民事臨時提案第1號可為參酌。復當事人依法申請法律
    扶助者，經分會准予法律扶助之無資力者，其於訴訟程序中
    ，向法院聲請訴訟救助時，應准予訴訟救助。但另有不符法
    律扶助事實之證明者，不在此限，法律扶助法第62條定有明
    文規定。經查：核本件抗告人以其與相對人間聲請強制執行
    事件，無資力支出訴訟費用，且非顯無勝訴之望，業據提出
    國稅局財產歸屬資料、財團法人法律扶助基金會台北分會保
    證書乙份以為釋明，是認抗告人以為相當釋明。
三、惟按對於外國人准予訴訟救助，以依條約、協定或其本國法
    令或慣例，中華民國人在其國得受訴訟救助者為限，是關於
    外國法為法院所不知者，當事人有舉證之責任。又釋明事實
    上之主張者，得用可使法院信其主張為真實之一切證據。但
    依證據之性質不能即時調查者，不在此限，強制執行法第
    108條、民事訴訟法第283條、第284條定有明文。經查：抗
    告人古娜茜 (KUNARSlH)等人為印尼國籍，關於該國是否秉
    持平等互惠給予我國人民予訴訟救助，此疑義抗告人應提出
    能即時調查之證據，以釋明主張為真實，抗告人未提出本國
    相同給予我國人民訴訟救助之規定，故聲請即屬無從准許，
    爰裁定如主文。
據上論結，抗告人之抗告為理由，依強制執行法第30條之1、民
事訴訟法第78條，裁定如主文。
中　　華　　民　　國　　96　　年　　11　　月　　15　　日
                  民事第五庭    審判長法　官  林陳松
　　　　　　　　　　　      　　　　　法　官  古金男
　　　　　　　　　　　      　　　　　法　官  鄭金龍
以上正本係照原本作成。
得再為抗告。
再為抗告應以適用法規顯有錯誤為理由，並經本院之許可，該許
可以原裁定所涉及之法律見解具有原則上之重要性者為限。
如提起再抗告者應於裁定送達後10日內向本院提出抗告理由狀（
須按照他造人數附具繕本）並繳納抗告裁判費新臺幣1,000元，
同時委任律師或具有律師資格之關係人為代理人。
                                      書記官  陳振海
中　　華　　民　　國　　96　　年　　11　　月　　16　　日
                                                      Ｍ
